【裁判字號】    99,上易,957
【裁判日期】    991228
【裁判案由】    重利
【裁判全文】
臺灣高等法院臺中分院刑事判決         99年度上易字第957號
上  訴  人  臺灣臺中地方法院檢察署檢察官
被      告  張詠勝
上列上訴人因被告重利案件，不服臺灣臺中地方法院99年度易字
第1049號中華民國99年5月18日第一審判決（起訴案號：臺灣臺
中地方法院檢察署99年度偵字第4741號），提起上訴，本院判決
如下：
    主  文
原判決關於張詠勝部分撤銷。
張詠勝共同犯重利罪，累犯，處有期徒刑拾月。
    事  實
一、張詠勝於民國96年間因重利案件，經臺灣臺中地方法院以96
    年度易字第4352號判處有期徒刑3月確定，於96年11月23日
    易科罰金執行完畢；97年間又因重利案件，經臺灣臺中地方
    法院以97年度易字第4384號判處有期徒刑6月確定，於98年2
    月5日易科罰金執行完畢；97年間又因重利案件，經臺灣臺
    中地方法院以98年度易字第3587號判處有期徒刑6月，嗣經
    本院以99年度上易字第103號判決駁回上訴確定，於99年3月
    12日易科罰金執行完畢；99年間又因重利案件，經臺灣臺中
    地方法院以99年度易字第179號判處有期徒刑7月，嗣經本院
    以99年度上易字第413號判決駁回上訴確定，仍不知悔改。
二、緣有王竣泓者於98年7月間，因無固定工作收入，為扶養妻
    兒及生活花費，需款孔急，遂依報紙廣告刊載之放款電話號
    碼撥打聯繫後，由自稱「高先生」之不詳姓名年籍成年男子
    接聽電話，雙方相約於98年7月4日下午2時許，在臺中市○
    ○區○○路豐樂公園前見面洽談放款事宜，「高先生」明知
    王竣泓急需用錢且告貸無門，竟與張詠勝及羅偉銓(業經原
    審判處拘役50日確定)共同基於重利之犯意聯絡及行為分擔
    ，而由「高先生」出面貸款新台幣（下同）3萬元予王竣泓
    ，並約定以10日為1期計算利息，每期利息4,500元（換算年
    利率為540％），「高先生」並當場扣除第1期利息4,500 元
    後，僅交付現金25,500元予王竣泓，同時要求王竣泓提供全
    民健康保險卡、國民身分證、普通小型車駕駛執照、戶籍謄
    本等證件資料，及簽發票面金額為15,000元，發票日為98年
    4月30日之本票1紙予「高先生」供擔保，並推由具有犯意聯
    絡之張詠勝、羅偉銓出面向王竣泓收取利息及催討欠款。其
    後，自98年7月13日起至同年9月30日止之期間內，除由張詠
    勝、羅偉銓先後在臺中市逢甲大學附近向王竣泓收取2次各
    4,500元之利息，及在臺中市○○區○○路與北平路口附近
    向王竣泓收取1次4,500元之利息外，復由羅偉銓於98年9 月
    30日，在臺中縣大雅鄉○○路往中科路旁，向王竣泓收取1
    次4,500元之利息。王竣泓於上揭期間內，雖曾取回所質押
    之身分證，惟於98年9月30日交付利息後，又依「高先生」
    之要求，簽發票面金額1萬元之本票2紙、票面金額3萬元之
    本票1紙予羅偉銓供擔保，張詠勝、羅偉銓即以上開收取利
    息、催討欠款之方式，與自稱「高先生」之不詳姓名年籍成
    年男子，共同取得與原本顯不相當之重利。嗣因警方於98年
    11月4日下午5時15分許，在臺中市○○區○○路207之18號
    前，見羅偉銓形跡可疑，經徵得其同意後，在其身上搜索查
    扣王竣泓所交付之全民健康保險卡、汽車駕駛執照各1紙、
    戶籍謄本2紙、本票4紙等物（均已發還王竣泓），始循線偵
    悉上情。
三、案經臺中市警察局移送臺灣臺中地方法院檢察署檢察官偵查
    起訴。
    理  由
壹、程序方面：
    按被告以外之人於審判外之陳述，雖不符刑事訴訟法第159
    條之1至之4之規定，而經當事人於審判程序同意作為證據，
    法院審酌該言詞陳述或書面陳述作成時之情況，認為適當者
    ，亦得為證據；當事人、代理人或辯護人於法院調查證據時
    ，知有刑事訴訟法第159條第1項不得為證據之情形，而未於
    言詞辯論終結前聲明異議者，視為有前項之同意，同法第
    159條之5定有明文。本案就相關證據之證據能力，檢察官、
    被告均表示無意見（見本院卷第22頁反面)，嗣於本院審理
    時，檢察官及被告就提示各項證據之證據能力，均未爭執。
    本院審酌下列引用之各項證據作成時，並無不當違法之情形
    ，認為以之作為判決之證據，亦屬適當，是依上開規定，該
    等證據均具有證據能力，合先敘明。
貳、實體部分：
一、訊據被告張詠勝，矢口否認有重利之犯行，辯稱：伊沒有參
    與放款給王竣泓，未曾與王竣泓接洽過，沒有向他收取利息
    ，也沒有見過王竣泓云云。
二、經查：
(一)前揭犯罪事實，業據證人即被害人王竣泓於偵查中證述綦詳
    ，並指認被告張詠勝即為綽號「大哥」之人，此外，復有搜
    索扣押筆錄、扣押物品目錄表、贓物認領保管單各1份及被
    害人之全民健康保險卡、普通小型車駕駛執照影本各1紙、
    戶籍謄本影本2紙、被害人簽發之本票影本4紙附卷可稽。
(二)據共同被告羅偉銓於查獲初始供稱：我替「高先生」工作，
    外出收取利息，打電話回公司，公司有時候正在忙，就打
    0000000000找「阿盛」，由「阿盛」交付借款人的事情給我
    ，他也是公司裡面的人等語 (見警卷第3-4頁)；核與被告張
    詠勝供稱：行動電話0000000000是其所申請，自96年起即開
    始陸陸續續幫「高先生」收錢，羅偉銓是以前一起在地下錢
    莊幫人收錢的同事等情(見本院卷第22頁正反面、偵查卷第
    12-13頁)相符，並有前開行動電話之網路資料查詢單1紙在
    卷可稽（見偵查卷第18頁)。足見羅偉銓前揭所稱「阿盛」
    者，即為被告張詠勝，渠等均屬「高先生」所主持地下錢莊
    之同事。
(三)證人王竣泓於原審審理時雖證稱：張詠勝沒有向我收過利息
    ，以前所說的「大哥」應該是「小李」的人，是「小李」來
    收錢，「小李」的人不是張詠勝云云。其嗣於本院審理時，
    初始雖仍堅稱，借錢時未見過被告張詠勝，以前指認錯誤云
    云，惟經審判長曉諭證人應具實陳述後，始全盤托出，據實
    證稱：其實在上次開庭到庭前，羅偉銓有打電話到我家裡表
    示要找我，他要我替張詠勝說話，因為電話是我家人接的，
    我知道後就打那支電話給羅偉銓，他就說因為張詠勝是無辜
    的，只有我才能替他解套，就叫我替張詠勝解套；被告張詠
    勝至少兩次以上跟我收利息，被告是約在外面收利息，例如
    馬路旁邊，當庭指認是被告張詠勝跟我收錢的，被告確實有
    跟我收過錢；我不想再說謊，羅偉銓有打電話到我家，拜託
    我要說張詠勝是無辜的，張詠勝之前有跟我碰過面；被告張
    詠勝以前跟我見面收利息時，他要我叫他「大哥」；我於原
    審作證開庭之前，在法庭外，有跟本案被告張詠勝、羅偉銓
    見面，當時被告張詠勝、羅偉銓要我幫他們講話、解套；張
    詠勝先後跟我收利息總共應該有兩次以上，借錢給我的是自
    稱「高先生」的人，第一次跟他拿錢的時候見過面等語(見
    本院卷第52頁反面-54頁反面)。足見證人王竣泓於原審及本
    院初始所為異於偵查中之證詞，係受羅偉銓之託，為迴護被
    告張詠勝始翻異前詞，該部分之說詞，既受外力干擾、影響
    ，復與被告張詠勝、羅偉銓之前揭供詞不符，自難憑採。
(四)綜上所述，被告張詠勝前揭所辯，係卸責之詞，不足採信。
    本案事證明確，其犯行洵堪認定。
三、核被告張詠勝所為，係犯刑法第344條乘他人急迫貸以金錢
    ，而取得與原本顯不相當之重利罪。被告張詠勝與羅偉銓及
    自稱「高先生」之成年男子間，有犯意聯絡及行為分擔，應
    論以共同正犯。被告前有如事實欄一所示之犯罪、科刑及執
    行紀錄，有臺灣高等法院被告前案紀錄表可稽，其於96年11
    月23日、98年2月5日分別受有期徒刑執行完畢後，復故意再
    犯本件有期徒刑以上之罪，為累犯，應依法加重其刑。
四、原審不察，諭知被告無罪之判決，自有未洽。檢察官提起上
    訴，以前揭事證，指摘原判決不當，依前所述，為有理由，
    應由本院將原判決關於被告張詠勝部分撤銷改判。爰審酌被
    告張詠勝曾有多次重利前科，屢經查獲判刑，不知悔改，自
    甘受僱於「高先生」之男子，與羅偉銓負責收取利息、催討
    欠款工作，賺取與原本顯不相當之重利，所為造成被害人財
    產上之損害，影響正常金融秩序，情節非輕，犯後復勾串證
    人，企圖脫罪，影響司法公平裁判，且仍否認犯罪，不知悔
    悟，態度欠佳等一切情狀，量處如主文第二項所示之刑。
據上論斷，應依刑事訴訟法第369條第1項前段、第364條、第299
條第1項前段，刑法第28條、第344條，刑法施行法第1條之1第1
項、第2項前段，判決如主文。
本案經檢察官李慶義到庭執行職務。
中    華    民    國    99    年    12    月    28    日
            刑事第十一庭  審判長法  官  郭  同  奇
                                法  官  陳  慧  珊
                                法  官  洪  曉  能
以上正本證明與原本無異。
不得上訴。
                                書記官  林  明  冬
中    華    民    國    99    年    12    月    28    日
附錄論罪科刑法條全文
中華民國刑法第344條：
乘他人急迫、輕率或無經驗貸以金錢或其他物品，而取得與原本
顯不相當之重利者，處1 年以下有期徒刑、拘役或科或併科1千
元以下罰金。

司法院資訊處製作；財團法人民間司法改革基金會備份。
